最高法院刑事判決　　　　　　　　　　　　　　　八十六年度台上字第三五二八號
　　上　 訴　 人　台灣高等法院台中分院檢察署檢察官
　　上訴人即被告　甲○○
　　　　　　　　　乙○○
　　右　 一　 人
　　選 任辯護 人　吳
右上訴人等因被告等殺人等罪案件，不服台灣高等法院台中分院中華民國八十六年一
月二十二日第二審判決（八十五年度上重訴字第三四號，起訴案號：台灣台中地方法
院檢察署八十四年度偵字第一七六一二號），提起上訴，本院判決如左：
    主  文
原判決關於甲○○部分及乙○○未經許可無故持有手槍、殺人部分均撤銷，發回台灣
高等法院台中分院。
    理  由
本件原判決撤銷第一審關於上訴人即被告甲○○部分及上訴人即被告乙○○未經許可
無故持有手槍罪刑部分之不當判決，改判仍依想像競合犯之例，從一重各論以未經許
可，無故持有手槍累犯罪刑。另維持第一審論處乙○○殺人部分累犯罪刑，駁回乙○
○及檢察官在第二審之上訴，固均非無見。
惟查：(甲)、被告甲○○部分：按共同被告所為不利己之供述，固得採為其他共同被告
犯罪之證據，惟此項不利之供述，仍應調查其他必要之證據，以察其是否與事實相符
，要難專憑此項供述，為其他共同被告犯罪事實之認定。本部分原判決認定被告甲○
○於民國八十四年間，在台中市某處未經許可無故持有奧地利九○制式手槍二支及子
彈十四顆。……於八十四年九月初在台中市某處乙○○向其商借上開二支九○制式手
槍及子彈約十四顆等情，無非係以乙○○於八十四年十月二十日第二次、第三次警訊
時之供述為其主要之裁判論斷依據。但查同案被告乙○○於八十四年十月二十日第二
次、第三次警訊時雖曾證稱伊射殺楊福安的槍枝係被告甲○○約在八十四年九月初交
給伊保管的云云無訛。然此核與其於同日檢察官初訊時所供：「（槍枝何來﹖）是向
楊福安搶過來，槍是他買的」、「（槍是否向甲○○買的），不是」（見偵查卷第三
十三頁反面），及警局八十四年十月十九日第一次訊問時陳稱：「共帶二把槍（一把
九○手槍，一把改造四五手槍），我一人行兇……」、「改造四五型手槍已於日前為
警查獲，另一把九○兇槍則由我女朋友萬華（女歲）將兇槍交予另一位「楊仔」之
男子。」（見偵查卷第十頁反面），已顯然歧異不一。參以乙○○嗣後於偵審中或稱
：「（槍何來﹖），是向綽號『阿南』買的，楊福安借去，案發當天楊福安拿出來威
脅我，我就搶過來向他開槍」（見同上偵卷第八十五頁反面），或稱：「（曾從〞助
〞處取得九○手槍﹖）在警訊時我有吃藥，寫什麼我不知道，因警察隨便亂寫的」（
見一審卷第三十一頁正面），或稱：「（槍殺楊福安的槍何處來﹖）……向楊福安的
朋友綽號『阿南仔』買二支共萬元、子彈十發」（見一審卷第六十頁反面至第六十
一頁）。或稱：「（手槍、子彈如何來﹖）都是向綽號『阿南』買的，改造四五手槍
以二十萬元買的」（見原審卷第三十六頁反面），亦均核與其在第二次、第三次警訊
時之指證迥有不同。可見共同被告乙○○其於警訊時不利於被告甲○○之供述非無瑕
疵可指，是否與事實相符，得否輕信，殊有疑竇，迄欠明瞭，自仍有待再詳為徹查審
認明白。尤以被告甲○○一再陳稱：「是他（指乙○○）說出了事情，叫我拿錢給他
，我沒有同意，並且罵了他，才懷恨誣攀」，而原審遽為採信乙○○於警訊時曾供稱
：「我於案發後，因郵局內有三十幾萬元，所以沒有向任何人拿過錢」（見偵查卷第
十四頁反面），資為其認定被告甲○○指乙○○係借錢不遂，懷恨誣攀，並不可採之
裁判立論基礎。惟就乙○○斯時在郵局是否確有三十幾萬元之存款，未見予以調查
，實情究竟如何﹖亦迄屬未明。此攸關乙○○之上開不利於被告甲○○證言虛實之判
斷，並影響被告甲○○涉犯未經許可，無故持有手槍罪名成立與否至關事項，應仍有
待徹查釐清。原審未究明前，率採為被告甲○○論罪科刑之依據，其採證難謂與論理
法則無違。且即行判決，不無速斷，並不足以昭折服，亦有證據調查未盡之違法。此
部分上訴意旨執以指摘原判決不當，非無理由，應認有撤銷發回更審之原因。(乙)、被
告乙○○部分：按審判期日應傳喚被告或其代理人，並通知檢察官、辯論人、輔佐人
，刑事訴訟法第二百七十一條定有明文。被告乙○○在原審既曾由其父林水隆委任律
師蔡瑞煙為共同辯護人，並提出刑事委任狀在案（見原審卷第五十五頁），乃原審並
未於審判期日通知該辯護人到庭辯護，而逕行判決，其所踐行之訴訟程序，於法已屬
有違。又證物應示被告，令其辨認，亦為刑事訴訟法第一百六十四條所明定。經查本
部分扣押之證物，原審審判長於指定審判期日雖有批示調取上揭證物並於審判庭提示
辨認。然依卷附審判筆錄上之記載僅籠統訊以：「對扣案證物有何意見﹖（提示並告
以要旨）」（見原審卷第一○○頁反面）。而原審依其調取扣押物條上之記載所調取
扣押物名稱及數量分別為手槍一支（無編號及記名槍型、槍種），奧地利製九○手槍
二支，改造四五手槍一支（無編號）。究竟與卷附內政部警政署刑事警察局鑑驗通知
書上所記載送驗之手槍是否全然相符，殊欠明瞭，非無疑義。原審就此攸關被告乙○
○涉案之重要證物未詳為查明逐一提示被告乙○○辨認，其訴訟程序之踐行，於法未
合，自難謂為適法。本部分上訴意旨執以指摘原判決違背法令，亦非無理由，應併認
有撤銷發回更審之原因。
據上論結，應依刑事訴訟法第三百九十七條、第四百零一條，判決如主文。
中      華      民      國    八十六    年      六      月     十二     日
                              最高法院刑事第九庭
                                  審判長法官  謝  家  鶴
                                        法官  羅  一  宇
                                        法官  吳  昭  瑩
                                        法官  花  滿  堂
                                        法官  陳  世  淙
      右正本證明與原本無異
                                              書  記  官
中      華      民      國    八十六    年      六      月     十七     日
